臺灣板橋地方法院刑事判決　　　　　　 100年度訴字第1568號
公　訴　人　臺灣板橋地方法院檢察署檢察官
被　　　告　鄭立銓
上列被告因侵占等案件，經檢察官提起公訴（100 年度偵字第11
17號），被告於準備程序中就被訴事實為有罪之陳述，經告知簡
式審判程序之旨，並聽取當事人之意見後，本院合議庭裁定由受
命法官獨任進行簡式審判程序，判決如下：
    主  文
鄭立銓行使偽造私文書，足以生損害於他人，共伍罪，各處有期
徒刑月，如附表所示出貨通知單上偽造之署名均沒收；又意圖
為自己不法之所有，而侵占對於業務上所持有之物，處有期徒刑
壹年肆月。應執行有期徒刑貳年，如附表所示出貨通知單上偽造
之署名均沒收。
    事  實
一、鄭立銓自民國98年4 月28日起至99年9 月1 日間，擔任址設
    臺北市大安區○○○路○ 段90號11樓之1 嘉啟行股份有限公
    司（下稱嘉啟行公司）之業務人員，負責向客戶收取貨款，
    為從事業務之人。詎其竟因急需金錢，而利用職務之便，分
    別為下列犯行：
（一）意圖為自己不法之所有，於附表所示之日期，在上址陸續
      向嘉啟行公司之員工，偽稱岩海日本料理及漁民日本料理
      向嘉啟行公司訂貨云云，致嘉啟行公司陷於錯誤，於如附
      表所示之時間交付貨品，鄭立銓詐得貨品後，旋在附表所
      示出貨通知單之「客戶簽章欄」內，偽造如附表所示之客
      戶署名後，虛偽表示各該出貨通知單上之貨品業由客戶簽
      收具領，而偽造該具收據性質之私文書，再持交嘉啟行公
      司而行使之，足以生損害於岩海日本料理、漁民日本料理
      、嘉啟行公司及各該名義人。鄭立銓以此方式詐得價值共
      計新臺幣（下同）1 萬5814元之貨品得逞，並將因此取得
      之嘉啟行公司貨物私下交付他人。
（二）鄭立銓復意圖為自己不法之所有，基於業務侵占之接續犯
      意，於98年4 月間至99年7 月間，利用其業務上向客戶收
      取貨款之機會，將其所收取之貨款挪供己用，未依規定繳
      回嘉啟行公司，而予以侵吞入己，共計侵占156 萬1781元
      （客戶名稱及侵占金額均詳如附件所示）。
    嗣因鄭立銓於99年9 月2 日未至嘉啟行公司上班，嘉啟行公
    司發覺有異，經詢問上開公司後，始查悉上情。
二、案經嘉啟行公司訴由臺灣板橋地方法院檢察署檢察官偵查起
    訴。
    理  由
一、本件被告鄭立銓所犯為死刑、無期徒刑、最輕本刑為3 年以
    上有期徒刑以外之罪，且非高等法院管轄第一審之案件，於
    本院準備程序進行中，被告就被訴事實為有罪之陳述，經告
    知被告簡式審判程序之旨，並聽取公訴人及被告之意見後，
    本院合議庭裁定由受命法官獨任進行簡式審判程序，合先敘
    明。
二、上揭犯罪事實，業據被告於偵查及本院審理時坦承不諱，核
    與證人即告訴代理人劉元薰於偵查中具結證述之情節相符，
    並有被告之全職履歷表、被告自書之侵占明細表、嘉啟行公
    司之出貨通知單、客戶支付貨款之支票及付款簽收簿等在卷
    可稽，足認被告自白與事實相符，堪予採信，本案事證明確
    ，被告犯行洵堪認定，應予依法論科。
三、論罪科刑：
（一）被告就犯罪事實欄（一）所為，核係犯刑法第216 條、第
      210 條行使偽造私文書罪、同法第339 條第1 項詐欺取財
      罪。其偽造署名係偽造私文書之部分行為，偽造私文書後
      復持以行使，其偽造之低度行為經行使之高度行為所吸收
      ，均不另論罪。至公訴意旨雖認被告冒用岩海日本料理、
      漁民日本料理名義取得貨物，係犯刑法第336 條第2 項業
      務侵占罪嫌。惟按，刑法上之侵占罪，以侵占自己持有他
      人之物為前提。換言之，必行為人基於法令、契約或法律
      行為以外之適法行為如無因管理，不當得利等原因而持有
      他人之物，於持有狀態繼續中，易持有為所有之意思始可
      ，故如行為人初並未適法持有該他人之物，其之取得持有
      ，係基於不法所有之原因，如竊盜、詐欺、強盜等，即應
      逕依各該罪論處，無論以侵占罪之餘地。查被告係以岩海
      日本料理、漁民日本料理之名義向嘉啟行公司訂貨，實際
      上將該等貨物交予別家商店等情，業經被告於本院審理時
      供述明確，是被告對附表一之貨品本無事實上之管領持有
      關係，其取得該等貨品，係對嘉啟行公司施用詐術，偽稱
      岩海日本料理、漁民日本料理訂貨之結果，而非先基於合
      法持有再起意侵占。再按侵占與詐欺，俱以不法手段占有
      領得財物，其客觀構成要件之主要事實雷同，二罪復同以
      為自己或第三人不法之所有意圖為主觀要件，同以他人之
      財物為客體，同為侵害財產法益之犯罪，罪質尚無差異，
      其侵害行為之內容雷同，犯罪構成要件亦具共通性（即共
      同觀念），應認為具有同一性（最高法院92年度台非字第
      120 號判決要旨參照），是公訴意旨上開所指，尚有未恰
      ，惟起訴之基本社會事實相同，爰依法變更起訴法條，併
      予敘明。又被告所犯上開行使偽造私文書罪、詐欺取財罪
      間，乃一行為觸犯數罪名，為想像競合犯，應依刑法第55
      條規定，從一重之行使偽造私文書罪處斷。被告偽造如附
      表一所示之文書，係於不同時間，以不同被害人之名義為
      之，顯係犯意各別，行為互殊，應予分論併罰。
（二）被告就犯罪事實欄（二）所為，核係犯刑法第336 條第2
      項業務侵占罪。按刑法上所稱之接續犯，係指數個在同時
      同地或密切接近之時地，侵害同一法益之行為，因各舉動
      之獨立性極為薄弱，社會通念認為無法強行分開，乃將之
      包括視為一個行為之接續進行，給予單純一罪之刑法評價
      。查被告於如附件所示之期間，利用同一職務上之機會，
      接續將如附件所示客戶所繳交之貨款變易持有為所有，予
      以侵占入己，應係基於一個犯罪決意接續而為之，於法律
      評價上應屬接續犯之實質上一罪，而論以一罪為已足。
（三）被告所犯罪事實欄（一）之5 次行使偽造私文書，及犯罪
      事實欄（二）之業務侵占1 罪，犯意各別，行為互殊，應
      分論併罰。
（四）爰審酌被告無前科，素行良好，有臺灣高等法院被告前案
      紀錄表可稽，其犯罪之動機、目的、手段，冒用岩海日本
      料理、漁民日本料理名義訂貨、取貨，詐騙財物價值共計
      1 萬5814元，又侵占嘉啟行公司貨款達156 萬1781元，對
      於告訴人所造成之損害非輕，且未與告訴人達成和解，賠
      償告訴人之損害，惟念其犯後坦承犯行態度良好等一切情
      狀，分別量處如主文所示之刑，並定應執行之刑。至如附
      表所示出貨通知單上客戶簽章欄偽簽表示客戶收受之署名
      ，均屬偽造之署押，應依刑法第219 條規定宣告沒收。
據上論斷，應依刑事訴訟法第273 條之1 第1 項、第299 條第1
項前段、第300 條，刑法第216 條、第210 條、第339 條第1 項
、第336 條第2 項、第55條、第51條第5 款、第219 條，刑法施
行法第1 條之1 第1 項、第2 項前段，判決如主文。
本案經檢察官林士淳到庭執行職務。
中    華    民    國   100    年    12    月    30    日
                  刑事第二十庭  法  官  廖欣儀
以上正本證明與原本無異。
如不服本判決應於收受判決後10日內向本院提出上訴書狀，並應
敘述具體理由。其未敘述上訴理由者，應於上訴期間屆滿後20日
內向本院補提理由書（均須按他造當事人之人數附繕本）「切勿
逕送上級法院」。
                                書記官  顏偉林
中    華    民    國   100    年    12    月    30    日
附錄本案論罪科刑法條全文：
中華民國刑法第210條
（偽造變造私文書罪）
偽造、變造私文書，足以生損害於公眾或他人者，處5 年以下有
期徒刑。
中華民國刑法第216條
（行使偽造變造或登載不實之文書罪）
行使第210 條至第215 條之文書者，依偽造、變造文書或登載不
實事項或使登載不實事項之規定處斷。
中華民國刑法第336條
（公務公益侵占罪、業務侵占罪）
對於公務上或因公益所持有之物，犯前條第1 項之罪者，處1 年
以上7 年以下有期徒刑，得併科5 千元以下罰金。
對於業務上所持有之物，犯前條第1 項之罪者，處6 月以上5 年
以下有期徒刑，得併科3 千元以下罰金。
前二項之未遂犯罰之。
附表（偽造文書部分）：
┌──┬───┬───────┬────┬────────┐
│編號│被害人│出貨通知單日期│出貨單號│客戶簽章欄偽造之│
│    │      │              │        │署名數量        │
├──┼───┼───────┼────┼────────┤
│ 1  │岩海日│99年8月19日   │00000000│偽造「王」之簽名│
│    │本料理│              │        │1 枚            │
│    │      ├───────┼────┼────────┤
│    │      │99年8月20日   │00000000│偽造「王」之簽名│
│    │      │              │        │1 枚            │
│    │      ├───────┼────┼────────┤
│    │      │99年8月24日   │00000000│偽造「王」之簽名│
│    │      │              │        │1 枚            │
├──┼───┼───────┼────┼────────┤
│ 2  │漁民日│99年8月26日   │00000000│偽造「林」之簽名│
│    │本料理│              │        │1 枚            │
│    │      ├───────┼────┼────────┤
│    │      │99年8月31日   │00000000│偽造「龍」之簽名│
│    │      │              │        │1 枚            │
└──┴───┴───────┴────┴────────┘